【裁判字號】    95,上訴,2406
【裁判日期】    951026
【裁判案由】    殺人未遂等
【裁判全文】
臺灣高等法院刑事判決                95年度上訴字第2406號
上  訴  人  臺灣新竹地方法院檢察署檢察官
上  訴  人
即  被  告  甲○○
                    （現羈押於臺灣臺北看守所）
選任辯護人  張獻村律師
上列上訴人因被告殺人未遂等案件，不服臺灣新竹地方法院94年
度訴字第720號，中華民國95年5月24日第一審判決（起訴案號：
臺灣新竹地方法院檢察署94年度偵字第3386號），提起上訴，本
院判決如下：
    主  文
原判決撤銷。
甲○○殺人未遂，累犯，處有期徒刑伍年；又意圖為自己不法之
所有，攜帶兇器，以強暴至使不能抗拒，而使他人交付財物，累
犯，處有期徒刑肆年；又以非法方法剝奪人之行動自由，累犯，
處有期徒刑參月；又對於公務員依法執行職務時，施強暴，累犯
，處有期徒刑參月；應執行有期徒刑捌年。
    事  實
一、甲○○罹患憂鬱性精神官能症，平日即處於精神耗弱之狀態
    ，為林正斌（起訴書誤繕為林政斌）同居人陳癸香之子。林
    正斌與郭龍華共同租屋於新竹縣竹北市漁寮54號，甲○○則
    於民國94年5月間從臺南搬至上址約一個多月。丙○○因見
    甲○○年輕力壯卻游手好閒，屢次向陳癸香及林正斌二人提
    醒，惟甲○○卻認丙○○在其背後講壞話中傷而心生不滿，
    二人於案發前一天即同年6月15日亦因相同事由發生口角，
    致甲○○對丙○○更為不滿。嗣於同年6月16日下午3時許（
    起訴書誤繕為6月17日），甲○○與其女友鄭雅琪（起訴書
    誤繕為鄭雅祺）一起前往南寮某處KTV飲酒，丙○○則因發
    燒而於家中午睡，因鄭雅琪與甲○○發生口角先行騎乘機車
    離去，甲○○欠缺交通工具，便於酒後打電話叫丙○○前來
    接送，惟丙○○之同居人丁○○以丙○○身體不適而拒絕，
    甲○○至為不滿，衝動之下而萌生殺人犯意，於同日下午5
    時許，獨自一人返回上址，進入廚房拿金色刀柄之菜刀1把
    ，前往丙○○之房間，朝躺在床上之丙○○頭部、身體、手
    腳等處砍殺，造成丙○○頭部外傷合併臉部深部割傷（約70
    公分）、頸部深部割傷（約40公分）、胸部深部割傷（約45
    公分）、右上肢割傷（約11公分）、左前臂割傷合併肌腱斷
    裂（約15公分）。嗣見丁○○在場，另行起意萌生為自己不
    法所有之意圖，手持該把菜刀對著丁○○稱：「如果不拿出
    錢或身上財物便要砍死丙○○」等語，使丁○○心生恐懼至
    不能抗拒，而當場交付身上所有現金新臺幣（下同）700元
    予甲○○。甲○○又基於妨害他人行動自由之犯意，持上開
    菜刀指向客廳方面，喝令丁○○與郭哲延（起訴書誤繕為乙○○）往客廳方向走動，郭哲延及丁○○受到甲○○以菜刀
    喝令之強暴方式，便因恐懼而走至客廳椅子坐下，甲○○並
    限制該二人於客廳中不准離開，而以此非法方法剝奪丁○○
    及郭哲延二人之任意走動之行動自由，甲○○並趁機將砍殺
    丙○○之金色刀柄菜刀1把拿到廚房清洗，並改持另1把黑色
    刀柄之菜刀。嗣新竹縣警察局竹北分局豐田派出所警員戊○○、曾友弟及協勤民力許煌明獲報共同趕抵案發現場時，戊○○先敲門詢問案發狀況，約3、4分鐘後，甲○○開門並向
    警員謊稱丙○○已離去，惟戊○○察覺有異而入門察看，見
    丙○○躺在床上且滿身是血，甲○○趁機持黑色刀柄菜刀1
    把並往外逃逸，警員戊○○則持槍自後追捕，甲○○逃逸至
    數10公尺遠之新竹縣竹北市漁寮29號隔壁之洗衣間藏匿，警
    員追至後，戊○○先告知並要求甲○○主動投案，惟甲○○
    明知警員戊○○等人係依法執行職務之公務員，見戊○○僅
    是開槍對空示警並無實際射擊動作，復另行起意基於妨害公
    務之犯意，持菜刀向戊○○方向揮舞，並作砍殺動作而施以
    強暴，戊○○乃基於執行公務之需要，在符合警械使用條例
    等法令規定下，依法向甲○○之小腿開槍，惟甲○○小腿中
    彈後，不僅未束手就縛，卻於警方依法逮捕之際，又接續上
    開妨害公務之犯意，以激烈掙扎之強暴手段與警方發生拉扯
    ，致戊○○及許煌明受有手肘及小腿等傷害（傷害部分均未
    據告訴），嗣支援警力抵達，始共同將甲○○制伏，並將丙○○送醫急救倖免於死亡，警方並當場由甲○○身上扣得黑
    色刀柄菜刀1把，另於新竹縣竹北市漁寮54號處扣得金色刀
    柄菜刀1把。
二、案經新竹縣警察局竹北分局報告臺灣新竹地方法院檢察署檢
    察官偵查起訴。
    理  由
一、訊據上訴人即被告甲○○矢口否認有何檢察官指訴之犯行，
    辯稱：有拿刀砍丙○○，但係一時酒後衝動，本來要找木棍
    教訓他而已，並無殺人故意，700元是丁○○自己拿給我，
    要我趕快離開的，當時在房間裡，因看見事情變成這樣，有
    很多血跡，我心裡很慌，才叫丁○○與郭哲延先去客廳坐，
    並沒有要妨害他們自由的意思，而之所以持菜刀對警察揮舞
    ，目的只是要求他們不要靠近云云。辯護人則為被告補充辯
    稱：被害人丙○○躺在床上，並無防衛能力，倘被告果有砍
    死丙○○之意，直接砍斷氣管即可，何以砍了幾刀後自動停
    止，使丙○○僅受割傷、切傷，而被告揮刀，僅是要警察不
    要靠近，並非脅迫行為云云。
二、經查：
  (一)證人丙○○、丁○○於警詢中之陳述，為被告以外之人於審
    判外之陳述，本院審酌其並非犯罪事實存否所必要，亦不具
    有較審判中陳述可信之情況，並無具備傳聞法則例外之狀況
    ，依據刑事訴訟法第159條第1項規定無證據能力。證人丙○○及丁○○於95年3月22日於偵查終結後所為之偵訊筆錄，
    雖經具結，然屬偵查終結起訴後所為之，並不符合刑事訴訟
    法第159條之1第2項所指之例外情況，亦依刑事訴訟法第159
    條第1項之規定無證據能力。另證人丁○○、戊○○、曾友
    弟及許煌明於偵查中所為證述，固屬被告以外之人審判外之
    陳述，然此於檢察官前之陳述，乃自述親身經歷，並無違法
    取供，無顯不可信之情況，依刑事訴訟法第159條之1第2項
    規定得為證據。
  (二)殺人未遂部分：
  1.被告於警偵、原審及本院均坦承有持刀砍被害人丙○○之行
    為（見偵查卷第12頁、第50頁、原審卷第8頁、本院卷第23
    頁反面）；核與證人丁○○於原審證述：被告氣沖沖進到丙○○房間，說我很囂張，為什麼不去載他，被告手上拿一支
    刀，就先砍丙○○（見原審卷第188頁）；及證人郭哲延證
    述：被告回來時，很生氣的樣子，爸爸在房間蓋棉被，因為
    生病躺在床上，被告去廚房拿菜刀後，進入房間砍我爸爸，
    當時我跟丁○○在房間，被告是以金色刀柄那一把，被告砍
    我爸爸的喉嚨、頭、腳、手等（見原審卷第264至266頁、第
    272至273頁）當時情節相符。而被告持菜刀朝丙○○頭部、
    頸部、手部、腳部，造成丙○○頭部外傷合併臉部深部割傷
    、頸部深部割傷、胸部深部割傷、右上肢割傷、左前臂割傷
    合併肌腱斷裂等傷害，有東元綜合醫院診斷證明書1紙在卷
    可稽（見偵查卷第31頁）。是被告持刀砍被害人丙○○之事
    實，已堪認定。
  2.按刑法上殺人未遂與傷害罪之區別，應視加害人有無殺意以
    為斷；被害人所受傷害程度，固不能據為認定有無殺意之唯
    一標準，但加害人下手及經過情形如何，於審究犯意方面，
    仍不失為重要參考資料（最高法院95年度台上字第4518號判
    決參照）。本件被告所持砍向丙○○之菜刀，單面開鋒，且
    砍殺後造成被害人丙○○頭部外傷合併臉部深部割傷（約70
    公分）、頸部深部割傷（約40公分）、胸部深部割傷（約45
    公分）、右上肢割傷（約11公分）、左前臂割傷合併肌腱斷
    裂（約15公分）之傷害，刀傷均達一定深度，足見刀鋒之銳
    利，而被告持此一銳利之兇器朝被害人丙○○頭部、頸部等
    身體脆弱之器官及佈滿重要大動脈血管之處多次砍殺，而被
    害人丙○○當時因生病身體虛弱躺於床上無法起身，並無足
    以對抗被告之力量，然被告仍以如此兇殘之手法砍殺被害人
    丙○○，均足證其殺意之堅。參酌案發後對於被害人丙○○
    進行急救之東元醫院綜合醫院函覆：「一、病患送至急診時
    已呈低血容性休克，已瀕臨死亡；二、如未及時治療可能隨
    時死亡；三、急救時仍是瀕臨死亡。」，此有東元綜合醫院
    94年6月30日第0940001077號函文在卷可稽（見偵查卷第89
    頁），由被害人急救情形得見被告當時下手之重，已足以使
    被害人瀕臨死亡，更徵其殺意之堅。再由在場之證人丁○○
    、郭哲延均於原審證稱，被告當日返家時怒氣沖沖之情（見
    原審卷第188頁、第264頁），及被告自承：因為我在回家的
    半路上，媽媽跟我講丙○○又講我壞話，我氣了衝回去到廚
    房拿菜刀殺他，丙○○講我太多壞話，要讓他得到該有的教
    訓（見聲羈121卷第4至5頁），我見著女友就很生氣，遂遷
    怒於丙○○身上，走進丙○○房間，就持刀往丙○○身上砍
    等語（見原審卷第289頁），足證被告確有殺人之犯意至明
    。被告辯稱原意在找尋棍子教訓丙○○云云，乃嗣後卸責之
    詞，不足採信。
  3.證人丙○○於原審雖證述當日情節為被告先後2次進入房間
    砍殺，共砍殺其3次云云（見原審卷第173至176頁），然與
    證人丁○○及郭哲延所陳不符，且丙○○當天生病中，被菜
    刀砍傷頭部、頸部等部分，身體大量失血之際，常情當時應
    處於精神狀態不佳之狀態，故對相關被砍傷之情節及事實發
    生之先後順序之陳述，應以當時意識清醒之證人丁○○及郭
    哲延二人證述較為可採。綜上所述，被告殺人未遂部分事證
    明確，洵堪認定。
  (三)強盜部分：
    被告於偵查中自承：我只是在距離證人丁○○約1公尺處拿
    著刀，要她拿錢出來，因為要跑路等語（見偵查卷第51頁）
    ；核與證人郭哲延證述：被告砍完爸爸後，有叫丁○○將錢
    拿出來，說要跑路費，還有說什麼卡也要，被告向丁○○要
    錢跟卡時，手上有拿菜刀等情（見原審卷第267頁）；及證
    人丁○○於原審陳稱：被告說錢不拿出來，要砍死丙○○，
    當時我把700元拿給被告等語（見原審卷第189頁）相符；又
    證人即警員劉非彭於原審證述：被告受傷就醫後，醫藥費由
    被告自己負擔，我們從他的皮包裡拿出700元等情（見原審
    卷第114頁），是當時被告持菜刀以如此兇殘之方式砍殺完
    丙○○後，手中復持有鋒利兇器（菜刀），對丁○○恫嚇稱
    若不交出金錢便要砍死丙○○，此一現場客觀狀態已達強暴
    使丁○○不能抗拒之程度。被告雖嗣辯稱當時是丁○○自願
    將財物交出要其離開或係向丁○○借款云云（見本院卷第82
    頁、偵查卷第51頁），然衡諸常理，目睹同居人遭凶殘砍殺
    後，會主動交付錢財給殺人者要其離開或自願借錢給殺人者
    之人，應與殺人者有特殊情誼才是，然丁○○與被告同居一
    屋簷下不過一月有餘，又非親戚家屬，應不致有此舉動才是
    ，況被告於原審亦供稱，丁○○係在不要被告砍丙○○之情
    況下，才交付700元等語（見原審卷第290頁），是丁○○顯
    係在遭被告持刀之恐懼下，無法抗拒才交付財物等情，應堪
    認定。雖證人丁○○於偵查中一度證稱被告有拿菜刀從背後
    架住其脖子（見偵查卷第77頁），或於原審一度改稱並未遭
    被告以刀子指著云云（見原審卷第189頁），所陳有部分歧
    異，然或與當時同在現場之證人陳哲延所陳不合，或嗣後為
    迴護被告之詞，均無法令人採信。惟證人丁○○對所交付之
    金錢數額為700元，以及當時甲○○確實於砍殺完丙○○後
    ，於手中持有菜刀之際，向丁○○索取財物等證述前後相符
    ，並無矛盾，是丁○○之證言難認定具有嚴重瑕疵而全盤不
    可採信。復有被告持用之金色刀柄菜刀1把扣案可稽，是被
    告此一強盜犯行已足認定之。
  (四)妨害自由部分：
    被告於原審自承，其有持刀比著客廳要丁○○與郭哲延去客
    廳坐（見原審卷第291頁）；核與證人丁○○於偵查中證述
    ：我將身上700元拿給被告之後，被告拿刀威脅我和小孩坐
    在客廳等語（見偵查卷第77頁）；於原審證述：被告當時叫
    我跟郭哲延到客廳去，到客廳時用刀子指著我，叫我們坐在
    客廳不准動，我們就坐在那裡不敢動等語（見原審卷第189
    至190頁）；及證人郭哲延於原審證述：被告拿著刀比著客
    廳，叫丁○○跟我去客廳，我在客廳坐著時，被告也待在客
    廳等情節（見原審卷第266頁、第270頁）相符。是證人二人
    剛目睹被告持菜刀對丙○○進行兇殘之砍殺行為，而該菜刀
    仍持於被告手中，而二人一為女子、一為年幼之小孩，對於
    被告所喝令前往客廳常情上並無抗拒之能力，被告持刀喝令
    該二人前往客廳，並且禁止二人離開客廳，已達到妨害自由
    之要件，是被告辯稱因心裡很慌亂，只是叫其二人先到客廳
    ，被告自己亦坐在客廳想要怎麼辦，並無妨害自由之意思云
    云（見本院卷第82頁），並不足採，被告此部分犯行亦堪認
    定。
  (五)妨害公務部分：
    被告犯案後，於警員進入家門，經過客廳看見被害人丙○○
    躺在床上滿身是血且喊救命之際逃逸，業據證人即警員戊○○證述在卷（見偵查卷第92頁）。而警員於追捕被告時，被
    告甚向證人戊○○表示如靠近就要拿刀砍他，並於警方依法
    執行逮捕公務靠近被告時，持刀對戊○○揮舞並有砍的動作
    ，亦據證人即警員曾友弟、戊○○、及協勤民力許煌明於偵
    查中證述屬實（見偵查卷第93頁、第95頁、第97頁），核與
    被告於警詢自白：因我想衝出警方圍捕，所以才持菜刀往警
    方近身，我有叫警察不要靠近我，不然會發生事情，因為警
    察靠近我，我會拿菜刀反抗，後果自行負責等情（見偵查卷
    第13頁）相符。是被告持刀拒捕，並因有此持刀向警方揮砍
    之妨害公務行為，應堪認定。被告嗣於本院辯稱，對警方並
    無脅迫行為於云，顯不足採。
  (六)被告行為後，先後二次至醫療院所實施精神鑑定，鑑定結果
    歧異，財團法人為恭紀念醫院94年9月6日評估結果為：「(一)
    個案長期人格違常及憂鬱性精神官能症，又因長期酗酒，引
    發智能衰退至智商為77，以至於其認知、知覺、理解、判斷
    及自我控制能力受損，故平常其精神狀態應屬精神耗弱。(二)
    案發前個案表示喝了6瓶啤酒，案發後未施行酒測，無客觀
    資料佐證。個案表示當時他聽了母親的話後，以極快的速度
    騎機車回家找被害人，顯示當時個案受酒精的影響不大。(三)
    個案於案發時其行為並無明顯證據受其精神症狀所影響，因
    此於94年6月16日行為時之精神狀態應屬精神耗弱」（見原
    審卷第48頁反面）；而東元綜合醫院94年10月12日鑑定結果
    則為：「個案於犯案時並無明顯之精神症狀，而且個案於鑑
    定時對於當時的情形可以清楚描述，雖然個案否認部分案情
    ，當時應無精神狀況，研判個案之精神狀態為正常，並無心
    神喪失或精神耗弱之情形」（見原審卷第45頁）。參酌被告
    於案發前即有因精神官能性憂鬱症，而分別於94年1月20日
    、94年3月2日、94年3月29日、94年4月11日，在臺南持續接
    受診治並接受藥物治療之情形，有財團法人奇美醫院94年10
    月20日診斷證明書在卷可核（見聲1108卷第4頁），是比較
    前述二份鑑定內容，雖均認為被告犯案時，無另發生精神症
    狀之問題，然被告本即罹患有憂鬱性精神官能症，平日即處
    於精神耗弱之情形下，此部分則未見東元綜合醫院載明，而
    被告居住於臺南時之看診時間，又與財團法人為恭紀念醫院
    鑑定時間較近，距案發時間亦較近，且為恭醫院除了解案情
    做精神檢查外，對被告作心裡測驗時要求被告接受成人魏氏
    智力測驗、人格測驗及畫屋－樹－人測驗，而判斷被告長期
    人格違常及憂鬱性精神官能症，又因長期酗酒引發智能衰退
    至智商為77，以至於被告之認知、知覺、理解、判斷及自我
    控制能力受損，而為上開認定。東元醫院則未對被告心裡測
    驗及其他特殊檢查，其他檢查亦較簡略，此觀兩鑑定報告可
    明。足見為恭醫院之鑑定顯較東元醫院之鑑定為詳盡，自較
    為可採。本院認為應以財團法人為恭紀念醫院鑑定結果較符
    合被告本身之精神狀況。雖被告犯案後尚有能力欲隱匿犯行
    及趁機脫逃，然被告係屬精神耗弱，並非心神全然喪失之情
    況，而犯案後隱匿犯行與逃逸，乃人情之常，即便心智未至
    成熟之幼兒，作錯事時，欲逃避責難，亦會有相同行為，是
    無法據此即認被告案發時，精神處於正常狀態之下，則被告
    平日即處於精神耗弱之狀態，應堪認定。
  (七)綜上所述，被告殺人未遂、強盜、妨害自由及妨害公務部分
    犯行均足認定之，應予論罪科刑。
三、核被告所為，係犯刑法第271條第2項、第1項之殺人未遂罪
    、第330條第1項之加重強盜罪、第302條第1項之剝奪他人行
    動自由罪、第135條第1項妨害公務之罪。被告行為後，刑法
    第26條前段之規定，業於94年1月7日修正公布，並於95年7
    月1日施行，新修正刑法第2條第1項之規定，係規範行為後
    法律變更所生新舊法律比較適用之準據法，於新法施行後，
    應適用新法第2條第1項之規定，為「從舊從輕」之比較。新
    修正刑法第26條規定為不能犯之處罰，原刑法第26條前段未
    遂規定改列於刑法第25條第2項後段，但關於未遂犯得按既
    遂犯之刑減輕之規定，新舊法並無不同，依新修正刑法「從
    舊從輕」原則，應適用修正前刑法第26條前段規定。被告已
    著手於殺人行為之實施，而未生被害人死亡之結果，應依修
    正前刑法第26條前段之規定按既遂犯之刑度減輕其刑。被告
    以一持刀威嚇之外在行為，同時剝奪被害人丁○○及郭哲延
    之行動自由，為同種想像競合犯，應從一重處斷。被告所犯
    殺人未遂、加重強盜、剝奪他人行動自由及妨害公務4罪間
    ，犯意各別、行為互殊，應分論併罰之。又修正後刑法第2
    條第1項規定：「行為後法律有變更者，適用行為時之法律
    。但行為後之法律有利於行為人者，適用最有利於行為人之
    法律」。被告行為後，刑法第51條業於民國94年1月7日修正
    公布，並於95年7月1日施行，修正前刑法第51條規定：「數
    罪併罰，分別宣告其罪之刑，依左列各款定其應執行者：」
    其中第5款規定：「宣告多數有期徒刑者，於各刑中之最長
    期以上，各刑合併之刑期以下，定其刑期。但不得逾二十年
    。」修正後刑法第51條第5款規定：「宣告多數有期徒刑者
    ，於各刑中之最長期以上，各刑合併之刑期以下，定其刑期
    。但不得逾三十年。」比較結果，修正後刑法並非較有利於
    行為人，依刑法第2條第1項前段之規定，仍應依修正前刑法
    ，定其應執行之刑。被告前曾因強盜及竊盜案件，經臺灣臺
    南地方法院以87年度訴字第673號判處有期徒刑3年2月及8月
    確定，並定執行刑為3年8月，後經上訴並於87年7月21日繫
    屬臺灣高等法院臺南分院（87年上訴字第1237號），然經撤
    回上訴後，於87年8月4日確定，同年9月10日送監執行，90
    年9月4日因縮短刑期假釋出監，並於91年3月1日假釋付保護
    管束期滿而執行完畢，有本院被告全國前案紀錄表為憑，茲
    於五年以內再故意犯本件有期徒刑以上之罪，不論依修正前
    之刑法第47條，或修正後之刑法第47條第1項之規定，均構
    成累犯，對被告而言並無有利或不利之情形，自不生新舊法
    比較之問題，應逕依修正前之刑法第47條，論以累犯，除死
    刑、無期徒刑外，並加重其刑，殺人而未遂依既遂之刑減輕
    部分，應先加後減之。又被告平日即處於精神耗弱之狀態下
    ，已如前述，犯案之時，因其精神障礙，致依其辨識而行為
    之能力顯著減低，應依刑法第19條第2項之規定，減輕其刑
    ，殺人未遂部分，遞減輕其刑。被告行為後，刑法第19條第
    2項之規定雖業於94年2月2日修正公布，並於95年7月1日施
    行，然僅將修正前原規定「精神耗弱人之行為，得減輕其刑
    」修正為「行為時因前項（按：即精神障礙或其他心智缺陷
    ）之原因，致其辨識行為違法或依其辨識而行為之能力，顯
    著減低者，得減輕其刑」，此文字上之修正對於被告刑罰權
    之範圍不生任何影響，自無新舊法比較之問題而與刑法第2
    條第1項之規定無涉，附此敘明。被告所犯刑法第302條第1
    項、第135條第1項所定法定罰金刑部分，原依罰金罰鍰提高
    標準條例第1條前段之規定經主管機關提高為10倍，惟刑法
    施行法於95年6月14日修正，95年7月1日生效，其中第1條之
    1規定：「中華民國94年1月7日刑法修正施行後，刑法分則
    編所定罰金之貨幣單位為新臺幣。94年1月7日刑法修正時，
    刑法分則編未修正之條文定有罰金者，自94年1月7日刑法修
    正施行後，就其所定數額提高為30倍。但72年6月26日至94
    年1月7日新增或修正之條文，就其所定數額提高為3倍。」
    此一修正對被告並無有利或不利之情形，自應適用修正前之
    規定。
四、原審以被告事證明確，予以論罪科刑，固非無見，惟原審採
    用東元綜合醫院鑑定結果，認定被告行為時未達精神耗弱而
    未予被告減刑，尚有未合。檢察官上訴，以被告編詞任意上
    訴，濫用司法資源，原審量刑過輕，請求從重量刑，惟被告
    對判決不服，為其訴訟權利，自不能執此限制其上訴，及被
    告上訴否認犯行，而指摘原判決不當，雖均無足採，然原判
    決既有前述可議之處，自屬無可維持。爰審酌被告之犯罪動
    機、目的、犯罪時所受之刺激、犯罪之手段、犯人之生活狀
    況、品行、智識程度、犯人與被害人平日之關係、犯罪所生
    損害、犯罪後之態度等一切情狀，判處如主文第二項所示之
    刑。又扣案菜刀2把（金色刀柄及黑色刀柄各1把），為於林
    正斌住處廚房所取得，非被告所有，爰不宣告沒收。
五、公訴意旨另以：被告趁丙○○不能抗拒之際，而強取丙○○
    身上衣服所留存之5300元，因認被告此部分行為亦涉犯加重
    強盜罪嫌云云。惟被告堅決否認有此部分之強盜犯行，且(一)
    證人丙○○於原審陳稱：我沒有親眼看到他從我身上拿走6
    、7000元，被告並沒有在我身上搜到錢，因為我把錢藏在暗
    袋中等語（見原審卷第176頁）；(二)另證人郭哲延於原審證
    述：我沒有看到被告在我爸身上搜錢找皮包等語（見原審第
    273頁）；再者，(三)證人劉飛鵬原審中證述：將被告一直壓
    制到救護車來，救護車來後，陪同救護人員將被告手腳綁起
    來，因為被告腳中彈還是可以走，到醫院後給醫生看，醫生
    說要檢查是否有彈頭，檢查結果沒有彈頭，醫藥費是由被告
    自己負擔，我們從他的皮包裡拿出700元，醫藥費共支付了
    600多元，其他錢又還他，被告皮包內只有700元，證件，我
    們對被告搜身，現場大約搜了一下是否有危險物，到醫院銬
    在病床上又徹底搜一遍，他身上共只有700元等語（見原審
    卷第114頁）。是不論由證人丙○○及郭哲延均未證述被告
    有強盜丙○○之行為，以及員警事後於被告身上並未搜出53
    00元，是被告此部分犯行不足認定之。綜上所述，被告此部
    分加重強盜罪嫌應屬不能證明，本應為無罪之諭知，惟因檢
    察官認被告此部分犯嫌，與前揭論罪科刑之加重強盜部分，
    為接續犯之關係，爰不另為無罪之諭知。
據上論斷，應依刑事訴訟法第369條第1項前段、第364條、第299
條第1項前段，刑法第19條第2項、第55條、第135條第1項、第
271條第2項、第1項、第302條第1項、第328第1項、第321第1項
第3款、第330條第1項、修正前刑法第47條、第26條前段、第51
條第5款、罰金罰鍰提高標準條例第1條前段，判決如主文。
本案經檢察官曾忠己到庭執行職務。
中    華    民    國    95    年    10    月    26    日
                  刑事第二十庭審判長法  官  尤豐彥
                                    法  官  黃金富
                                    法  官  魏新國
以上正本證明與原本無異。
妨害公務罪，不得上訴。
其他部分，如不服本判決，應於收受送達後十日內向本院提出上
訴書狀，其未敘述上訴之理由者並得於提起上訴後十日內向本院
補提理由書（均須按他造當事人之人數附繕本）。
                                    書記官  吳玉華
中    華    民    國    95    年    10    月    26    日
附錄：本案論罪科刑法條全文
中華民國刑法第135條第1項：
對於公務員依法執行職務時，施強暴脅迫者，處3年以下有期徒
刑、拘役或300元以下罰金。
中華民國刑法第271條第2項、第1項(普通殺人罪)：
殺人者，處死刑、無期徒刑或10年以上有期徒刑。
前項之未遂犯罰之。
中華民國刑法第302條第1項(剝奪他人行動自由罪)
私行拘禁或以其他非法方法，剝奪人之行動自由者，處5年以下
有期徒刑、拘役或300元以下罰金。
中華民國刑法第328條：
意圖為自己或第三人不法之所有，以強暴、脅迫、藥劑、催眠術
或他法，至使不能抗拒，而取他人之物或使其交付者，為強盜罪
，處5年以上有期徒刑。
中華民國刑法第321條第1項第2款：
犯竊盜罪而有左列情形之一者，處6月以上、5年以下有期徒刑：
三  攜帶兇器而犯之者。
中華民國刑法第330條第1項：
犯強盜罪而有第321條第1項各款情形之一者，處7年以上有期徒
刑。


司法院資訊處製作；財團法人民間司法改革基金會備份。
